臺灣高等法院民事判決　　　　　　　　　　　　　　九十一年度上易字第九三八號
　　上　訴　人　甲○○
　　訴訟代理人　高瑞錚律師
　　　　　　　　陳在源律師
　　　　　　　　張梅音律師
　　被 上訴 人　乙○○
當事人間損害賠償事件，上訴人對於中華民國九十一年八月十三日臺灣士林地方法院
八十九年度訴字第一二七七號第一審判決提起上訴，經本院於九十三年十月五日言詞
辯論終結，判決如下：
    主      文
上訴駁回。
第二審訴訟費用由上訴人負擔。
    事實及理由
一、被上訴人起訴主張：上訴人與伊之女友尤乃玉相識後，進而追求之，然遭尤乃玉
    以有男友為由拒絕，心懷不平，竟於民國（下同）八十八年四月二十七日，夥同
    姓名不詳之成年人一名，由該姓名不詳者騎乘機車搭載上訴人，尾隨亦騎乘機車
    ，欲前往台北市○○街八五巷巷口之伊，且於當日下午三時許，於伊騎車抵達上
    開巷口附近，該姓名不詳者即騎車接近伊機車左後方，並由上訴人將盛裝於瓷類
    容器內之具腐蝕性不明化學液體向伊頭部潑灑，致伊身體受有三度化學性灼傷，
    佔體表面積達百分之二十。上訴人故意不法侵害伊，致伊因傷就醫治療，自八十
    八年四月二十七日至九十年八月二十四日止，所支出醫療開銷計為新台幣（下同
    ）二萬九千六百二十三元，此外，伊現患有肌肉孿縮，迄今無法工作，對於伊所
    受勞動能力減損所造成之損失，上訴人自應依法賠償自伊受傷之八十八年起迄九
    十一年計四年、以每年每月勞動能力減損百分之五十計算之九十七萬零三百七十
    七元。再者，伊除受有身體上傷害外，更因傷而罹有憂鬱症、暈眩症之精神上病
    症，伊因傷而終日鬱鬱寡歡，家庭經濟陷入困境，身心俱疲，此等精神上之痛苦
    ，實非筆墨所能形容，故請求上訴人賠償精神慰撫金一百萬元。另伊不同意上訴
    人主張以本院九十年度訴字第一六三號民事判決判命伊應給付之金額為抵銷。爰
    依侵權行為之法律關係，訴請上訴人賠償二百萬元（原審判命上訴人應給付被上
    訴人醫療費用二萬九千六百二十三元、減少勞動能力損失八十二萬二千五百八十
    三元、精神慰撫金三十萬元，共計一百一十五萬二千二百零六元，並駁回被上訴
    人其餘之請求，被上訴人就其敗訴部分，未據聲明不服，此部分已告確定），並
    於本院聲明：上訴駁回。
二、上訴人則以：伊並未傷害被上訴人，自毋庸對被上訴人所受損害負賠償責任，伊
    被訴刑事部分雖經法院判決有罪，此乃因法院就被上訴人勾串證人偽證部分未依
    法調查。且被上訴人支出之醫療費用（即自費部分，不包括證明書費）合計僅為
    一萬零一百三十一元，原審竟認定該部分損害為二萬九千六百二十三元，顯與卷
    證資料不符。又被上訴人頸部活動受到限制與瓦斯搬運工作無關聯，且其工作性
    質應屬粗重勞力類，而馬偕紀念醫院函文已明確指出「勞動能力能力應無大礙」
    ，原審認被上訴人勞動能力受減損，且認其可工作至六十歲，顯有違誤，況被上
    訴人提出之工作證明及各類所得扣繳暨免扣繳憑單（下稱所得扣繳憑單）並不實
    在，依法應不予給付。而伊於八十八年七月十二日遭被上訴人夥同多人殺傷多處
    ，雖僥倖免於一死，惟衍生嚴重之左膝細菌性關節炎、暈眩症、頭痛、重度憂鬱
    症等現象，伊所受精神打擊遠甚於被上訴人。且伊僅國小畢業，年屆五十五歲，
    遭被上訴人砍殺後，失業在家，原有不動產已用以抵償債務，現無恆產而賃屋居
    砍殺伊部分，亦經  鈞院九十年度訴字第一六三號民事判決判命被上訴人應給付
    伊六十八萬三千四百三十九元，及自九十年九月十二日起算之法定遲延利息，並
    已確定在案。縱認伊仍應賠償被上訴人損害，則伊預為主張，以上開對被上訴人
    之債權額，及自九十年九月十二日起至清償日（以本件言詞辯論期日即九十三年
    十月五日為清償日）止之利息十萬四千七百六十三元，合計七十八萬八千二百零
    二元與本件賠償債務抵銷等語，資為抗辯。並於本院聲明：(一)原判決不利於上訴
    人部分廢棄。(二)右廢棄部分，被上訴人在第一審之訴駁回。
三、被上訴人主張：伊遭上訴人夥同不詳姓名之成年人以具腐蝕性之化學液體潑灑灼
    傷，業據提出診斷證明書、重大傷病免自行部份負擔證明卡為證（見原審卷第八
    、五四、一○五、一○六頁）。然此為上訴人所否認，並以前開情詞置辯。惟查
    ，上訴人於八十八年四月二十七日下午三時許，乘坐另姓名不詳之成年人所騎乘
    機車，在台北市○○街八五巷巷口附近，接近亦騎乘機車之被上訴人左後方，而
    由上訴人將盛裝於瓷類容器內之具腐蝕性不明化學液體，向被上訴人頭部潑灑，
    致被上訴人身體受有三度化學性灼傷、佔體表面積達百分之二十，幸被上訴人配
    戴安全帽，而未傷及顏面等情，迭據現場目擊證人即與被上訴人相約在事發地點
    對面街口等候之尤乃玉，及適在事發地點旁攤位用餐之林其清，於上訴人被訴傷
    害之刑事案件審理中結證屬實，而上訴人於該刑事案件中所提出之不在場證人黃
    清輝、吳福川之證詞與上訴人之辯解，則多有反覆不符、而無足憑採，上訴人亦
    因而涉有傷害罪，為本院刑事庭判處有期徒刑六月確定在案各節，業經本院調閱
    九十二年度上更(一)字第五四號刑事案卷全卷（含最高法院九十一年度台上字第七
    五二○號刑事案卷、本院八十九年度上易字第二八○三號刑事案卷、原法院八十
    九年度易字第五五一號刑事案卷、臺灣士林地方法院檢察署八十八年度偵字第一
    一一六五號偵查卷宗等在內）查證屬實，並有前開刑事判決附卷可稽，被上訴人
    主張上訴人持具腐蝕性化學液體潑灑之侵權行為，致伊受有上開體表面積百分之
    二十之三度化學性灼傷之傷害等情，應堪信為真實。上訴人抗辯：伊並未於前揭
    時地傷害被上訴人云云，自不足採。
四、按因故意不法侵害他人之權利者，負損害賠償責任；又不法侵害他人之身體或健
    康者，對於被害人因此喪失或減少勞動能力或增加生活上之需要時，應負損害賠
    償責任；再不法侵害他人之身體、健康，被害人雖非財產上之損害，亦得請求賠
    償相當之金額；民法第一百八十四條第一項前段、第一百九十三條第一項、第一
    百九十五條第一項分別定有明文。經查，被上訴人確係因上訴人之傷害行為而受
    傷，已詳如前述；從而，被上訴人請求上訴人賠償其損害，即屬於法有據。爰就
    被上訴人請求上訴人賠償醫療費用、減少勞動能力之損失及精神慰撫金等各項金
    額，分別審酌如下：
  (一)醫療費用部分：
    被上訴人主張：伊因受上訴人持具腐蝕性化學液體潑灑之侵權行為，而支出醫療
    費用二萬九千六百二十三元乙節，固據提出馬偕紀念醫院所出具之醫療單據為證
    （見原審卷第五五至七二頁），且為上訴人所不爭執（見原審卷第八二頁），自
    堪信為真實。上訴人雖於本院抗辯：被上訴人支出醫療費用僅為一萬零一百三十
    一元，原審認定為二萬九千六百二十三元，顯與卷證資料不符等語。然查，被上
    訴人之支出醫療費用，自付金額固為一萬零一百三十一元，惟於八十八年四月二
    十七日、八十八年五月二十日，分別有部份負擔額四百二十元、二萬元，仍屬被
    上訴人支付之醫療費用，此由收據上載明：「應繳總金額扣除健保給付，等於自
    付金額加部份負擔額」自明（見原審卷第五六、五七頁），故上訴人抗辯：被上
    訴人支出醫療費用僅為一萬零一百三十一元，自不足採。從而被上訴人請求上訴
    人給付醫療費用二萬九千六百二十三元，為有理由，應予准許。
  (二)減少勞動能力損失部分：
    被上訴人雖主張：伊因受上訴人不法侵害受傷，迄今不能工作，所受勞動能力減
    損達百分之五十，損失計為九十七萬零三百七十七元云云。惟本院斟酌馬偕紀念
    醫院九十一年六月八日馬院醫外字第九一一二二四號函文所示：有關被上訴人所
    受化學性燒傷佔體表面積百分之二十之傷害，經住院醫療並接受清創、植皮手術
    後出院，再因疤痕肥厚及孿縮情形，需長期於門診追蹤及治療，因頸部孿縮情形
    較嚴重，宜接受重建手術，其勞動能力雖無大礙，惟頸部之疤痕孿縮已限制頸部
    之部分活動等語之醫學評估意見（見原審卷第九四頁）；並參酌被上訴人自承：
    於受傷前為瓦斯管路裝置工程技師，為從事體力勞動者乙節，已為上訴人所不爭
    執（見原審卷第一○二、一○三頁）；認被上訴人從事瓦斯管路裝置工程，須利
    用頸部之活動始能完成工作，而被上訴人頸部之疤痕孿縮致影響頸部之活動，已
    造成被上訴人勞動能力之減損，然其僅頸部活動受限制，並非不能活動，且其他
    四肢並未受到影響，被上訴人勞動能力減損之程度應僅為百分之十。上訴人雖抗
    辯：被上訴人頸部活動受到限制與瓦斯搬運工作無關聯，且前開馬偕紀念醫院函
    文已明確指出「勞動能力能力應無大礙」，故認定被上訴人勞動能力受減損，顯
    有違誤等語。然查，被上訴人為瓦斯管路裝置工程技師，有服務證明書在卷可考
    （見原審卷第五三頁），上訴人認被上訴人從事瓦斯搬運工作，自有誤會，而「
    應無大礙」僅為影響較小，並非全無影響，上訴人之抗辯，亦委無足採。又被上
    訴人於遭潑灑不明化學液體前係受僱於鄭金泰行，該工程行為鵬德有限公司（下
    稱鵬德公司）之下包廠商，其薪資則受領自鵬德公司，八十六年全年之薪資所得
    為五十一萬三千元，業據其提出所得扣繳憑單影本乙紙為憑（見原審卷第一○九
    頁），並經本院向財政部台北市國稅局函詢後，由該局函轉財政部台北市國稅局
    大同稽徵所、財政部臺灣省北區國稅局新莊稽徵所覆函本院屬實，亦有財政部臺
    灣省北區國稅局新莊稽徵所九十三年五月三十一日北區國稅新莊二字第○九三一
    ○一四五三七號函及附件、財政部台北市國稅局大同稽徵所九十三年六月八日財
    北國稅大同綜所一字第○九三○二○三五六四號函及附件附卷可憑（見本院卷第
    一一二至一二五頁），應堪信為真實。而被上訴人為五十一年八月二十四日生，
    於八十八年四月二十七日受傷之時，年為三十六歲又八月；迄勞動基準法第五十
    四條第一項所規定強制退休年齡六十歲止，被上訴人客觀上尚可工作二十三年又
    四個月。據此計算，被上訴人所請求勞動能力之損失之損害賠償於八十二萬二千
    五百八十三元（元以下四捨五入，計算式詳如附表）之範圍內為有理由，應予准
    許。被上訴人逾此部分之請求，則為無理由。上訴人又抗辯：被上訴人係從事瓦
    斯搬運，其工作性質應屬粗重勞力類，從事者均為青壯男性，年屆五十而從事瓦
    斯搬運工作者，已屬罕見等語。惟被上訴人為瓦斯管路裝置工程技師，而非瓦斯
    搬運工，已詳如前述，上訴人此部分之抗辯，亦不足採。
  (三)精神慰撫金部分：
    被上訴人主張：伊除受有身體上傷害外，更因傷而罹有憂鬱症、暈眩症之精神上
    病症，伊因傷而終日鬱鬱寡歡，家庭經濟陷入困境，身心俱疲，此等精神上之痛
    苦，實非筆墨所能形容，請求上訴人賠償精神慰撫金一百萬元等語。上訴人則抗
    辯：伊僅國小畢業，年屆五十五歲，遭被上訴人砍殺後，失業在家，現無恆產而
    賃屋居住，並無資力，被上訴人請求之精神慰撫金，顯屬過高等語。本院審酌被
    上訴人為國中肄業，原為瓦斯管路裝置工程技師，月入約四萬二千七百五十元，
    上訴人為國小畢業，現無業，依稅務電子閘門財產所得調件明細表所示，兩造名
    下均無不動產（見本院卷第一三四至一三八、一四一至一四四頁），因上訴人故
    意不法侵害行為致被上訴人受有前揭化學性灼傷，被上訴人肉體及精神自受有相
    當之痛苦，及斟酌被上訴人受傷及復原之程度，上訴人不法侵權行為之手段，暨
    兩造之身分、地位、經濟能力等一切情狀，認被上訴人請求之精神慰撫金以三十
    萬元為適當，逾此部分之請求則不適當，為無理由，不應准許。
五、上訴人復抗辯：被上訴人持刀砍殺伊部分，經  鈞院九十年度訴字第一六三號民
    事判決判命被上訴人應給付伊六十八萬三千四百三十九元，及自九十年九月十二
    日起算之法定遲延利息，並已確定在案，伊主張以上開對被上訴人之債權額，及
    計算至本件言詞辯論期日（即九十三年十月五日）止之利息十萬四千七百六十三
    元，合計七十八萬八千二百零二元與本件賠償債務抵銷等語。惟按「因故意侵權
    行為而負擔之債，其債務人不得主張抵銷。」，民法第三百三十九條定有明文。
    查兩造互為故意侵害對方之行為，依上開規定，上訴人自不得就其所負損害賠償
    債務，主張與被上訴人所負損害賠償債務，互相抵銷，上訴人此部分之抗辯，亦
    委無足採。
六、綜上所述，被上訴人主張：伊遭上訴人夥同不詳姓名之成年人以具腐蝕性之化學
    液體潑灑灼傷，為可採。從而，被上訴人本於侵權行為之法律關係，請求上訴人
    給付醫療費用二萬九千六百二十三元、減少勞動能力損失八十二萬二千五百八十
    三元、精神慰撫金三十萬元，共計一百一十五萬二千二百零六元，為有理由，應
    予准許。原審判命上訴人如數給付，核無違誤。上訴意旨仍執陳詞，指摘原判決
    不當，求予廢棄改判，為無理由，應駁回其上訴。
七、上訴人雖聲請傳訊證人尤乃玉，惟查證人尤乃玉已於刑事案件審理時經多次傳訊
    ，業經本院調閱刑事案卷查明屬實，至其證言之憑信性亦經審酌如前所述，且本
    件事證已臻明確，本院認無再予傳訊之必要。又本件事證已臻明確，兩造其餘攻
    擊防禦方法及所為之舉證，經審酌後認並不影響判決結果，自無庸一一論述，附
    此敘明。
據上論結，本件上訴為無理由，爰判決如主文。
中　　　華　　　民　　　國　　九十三　　年　　　十　　　月　　 十九 　　日
                              民事第十七庭
                                  審判長法  官  黃  騰  耀
                                        法  官  楊  絮  雲
                                        法  官  許  文  章
正本係照原本作成。
不得上訴。
中　　　華　　　民　　　國　　九十三　　年　　　十　　　月　　 二十 　　日
　　　　　　　　　　　　　　　　　　　　書記官  李  明  昇
附表：計算式
    （513000元×霍夫曼係數15.0000000）＋（513000元×4/12×｛霍夫曼係數
    16.0000000－00.0000000｝）＝0000000.932元
    0000000.932元×10%＝822583元（元以下四捨五入）
